【裁判字號】    97,重訴,427
【裁判日期】    980810
【裁判案由】    所有權移轉登記
【裁判全文】
臺灣士林地方法院民事判決             97年度重訴字第427號
原      告  乙○○
            丙○○
前列二人共同
訴訟代理人  李平義律師
被      告  戊○○
                        樓
            甲○○
兼前列二人共同
訴訟代理人  丁○○
被      告  己○○
訴訟代理人  庚○○
上列當事人間所有權移轉登記事件，本院於98年7 月24日言詞辯
論終結，判決如下：
    主  文
被告應就坐落臺北市○○區○○段一小段三○二地號土地（面積
一百二十九平方公尺）、同小段三○二之一地號土地（面積九十
三平方公尺）、同小段三○二之二地號土地（面積一百四十平方
公尺）、同小段三○二之三地號（面積一平方公尺）土地辦理繼
承登記後，將所有權應有部分移轉登記給原告各四分之一。
訴訟費用新臺幣貳拾玖萬柒仟玖佰壹拾貳元由被告連帶負擔。
    事  實  及  理  由
一、原告起訴主張：
(一)、被告甲○○為張幸三之配偶，被告戊○○、丁○○、己○○
    為張幸三之子女，張幸三於民國97年8 月1 日死亡，被告4
    人未拋棄繼承，均為張幸三之繼承人。
(二)、乙○○、丙○○、張幸三與訴外人張幸進為兄弟，其父親張
    秋來生前於36年間曾購買臺北市○○區○ ○段311 地號土地
    贈與兄弟，於57年間上開土地與建商合建，於59年完工後，
    四兄弟分得第一、二、三、八樓及地下室，合建分得之房屋
    產權均以每人4 分之1 應有部分登記，共同出租建商經營日
    星大飯店。四兄弟陸續以上開租金收入於76年間購置臺北市
    士林區○○段○ ○段300 、300-1 、300-2 、303 、303-1
    、303-2 、304 、304-1 、304-2 及同地段302 、302-1 、
    302-2 、302-3 等土地（以下簡稱系爭土地）。其中300 、
    300-1 、300-2 、303 、303-1 、303-2 、304 、304-1 、
    304-2 等土地均已分別登記為四兄弟或其指定之名義人，唯
    獨系爭土地因與出賣人發生疆界範圍糾紛，未能辦妥登記。
    當時原告較為忙碌，委由張幸三以個人名義與出賣人訴訟，
    並以張幸三名義與出賣人達成訴訟和解，並依和解筆錄登記
    於張幸三名下。但實際上為原告與張幸三、張幸進四兄弟共
    有，此有下列證據可證：
    (1)張幸三於臺灣高等法院95年度重上字第52號案件承認中山
      北路建物共同出租給建商經營日星大飯店，再以租金購入
      系爭土地及其他不動產。
    (2)陳文誠於上開案件之證詞：「我幫他們處理20幾年，出賣
      財產是最近幾年的事情，之前都是在收租金，租金部分是
      由我在收，還有乙○○的太太（林素梅）、張幸進的太太
      （廖採蓮）在收，所有租金收完後，給付地價稅、房屋稅
      ，還要支付兩造兄弟家族之間的紅白帖，有時候另外再新
      購買土地也是由收入的錢來支出。我收到的租金就先存到
      我的戶頭，然後再與林素梅、廖採蓮約時間對帳，要付錢
      的就付錢，要拿錢回去就拿回去，10幾年來一直都是這樣
      處理的。83年以後張幸進就移民到加拿大，也與他太太（
      廖採蓮）離婚，所以從83年以後到現在為止，我就只幫忙
      處理簽約的部分，收租金的部分就由兩造四人各自去收，
      83年以後也就沒有再會單對帳了」、「會算資料有些是我
      寫的，有些是乙○○太太（林素梅）、張幸進太太（廖採
      蓮）寫的。我們是各自就收租金的部分記帳，然後會算再
      影印給各人1 份」、「租金收入購買之土地是天母段1 小
      段303 、303-1 、303-2 土地，買的時候是登記在兩造太
      太的名下。天母段1 小段302 、302-1 、302-2 、302-3
      土地，這是登記在張幸三名下。八里……土地也是租金收
      入買的，但是租金不夠部分由兄弟再出錢買的，這是要作
      為兩造母親的墓地，登記在張幸進的名下」。
    (3)93年8 月26日協調會議：「不論產權登記為何，（備忘錄
      附表）所有財產，四兄弟均全部分成四份，各有四分之一
      所有權」，該協調記錄經兩造同父異母之大哥劉英奇及二
      姊夫廖季芳協調而成，此經劉英奇、廖季芳於前開案件之
      證詞可參。
(三)、借名契約著重出名者與借名者間之信賴關係而言，借名契約
    之性質與民法之委任契約相當，除契約內容另有約定外，可
    類推適用民法之委任相關規定。參照民法第550 條之規定，
    委任關係因一造死亡而消滅，兩造於張幸三死亡後，借名登
    記關係業已消滅，被告四人為張幸三之繼承人，應辦理繼承
    登記後將所有權應有部分移轉登記給原告各4 分之1 。聲明
    ：如主文第1 項所示。
二、被告甲○○、戊○○、丁○○於98年7 月27日言詞辯論期日
    對原告之請求認諾。被告己○○表示無意見。
三、原告主張之事實，已據其提出與所述相符之繼承系統表、戶
    籍謄本、土地謄本為證，並經本院調閱臺灣高等法院95年度
    重上字第52號案件全部卷宗、臺灣板橋地方法院97年度親字
    第174 號卷宗，核與原告主張相符。被告甲○○、戊○○、
    丁○○並為訴訟標的之認諾，依民事訴訟法第56條第1 款規
    定雖對全體被告不生效力，惟被告4 人均對原告請求並無意
    見，原告之訴，洵屬有據，應予准許。
四、原告依借名契約及繼承之法律關係提起本訴，請求被告4 人
    就系爭土地辦理繼承登記後將所有權應有部分移轉登記給原
    告各4 分之1 ，即無不合，應予准許。訴訟費用29萬7,912
    元由敗訴之被告連帶負擔。
五、據上論結，原告之訴為有理由，依民事訴訟法第78條、第
    384 條、第85條第2 項、第87條第1 項，判決如主文。
中    華    民    國    98    年    8     月    10    日
                  民事第一庭  法  官  絲鈺雲
以上正本證明與原本無異。
如對本判決上訴，應於判決送達後20日內向本院提出上訴狀。
中    華    民    國    98    年    8     月    12    日
                              書記官  林玫熹


司法院資訊處製作；財團法人民間司法改革基金會備份。
